# 发行权益性证券作为合并对价中的审计评估等费用

提问人：whoisbad 时间：2013-10-29 10:27:43
请教陈老师： 1 、根据上市公司执行企业会计准则监管问题解答 （ 2010 年第一期，总第四期），上市公司为发行权益性证券发生的审计评估等费用是冲溢价收入的，不够冲就冲留存收益。 2 、而根据企业会计准则以及解释 4 号，企业合并中的审计评估等费用是计入当期损益的。 如果企业以发行权益性证券作为合并对价，为发行证券发生的审计评估等费用，是冲证券溢价收入，还是计入当期损益呢？

回答人：chenyiwei
此问题可参阅《计学撮要》第 319 ～ 320 页，如下：
问题 13 （如何区分企业合并的直接交易费用哪些应当费用化，哪些应当计入作为合并对价所发行的证券的初始确认金额） 问题： 如何区分企业合并的直接交易费用哪些应当费用化，哪些应当计入作为合并对价所发行的证券的初始确认金额？ 背景： 《企业会计准则解释第 4 号》第一条规定：“同一控制下的企业合并中，购买方为企业合并发生的审计、法律服务、评估咨询等中介费用以及其他相关管理费用，应当于发生时计入当期损益；购买方作为合并对价发行的权益性证券或债务性证券的交易费用，应当计入权益性证券或债务性证券的初始确认金额。” 在实务中，某些购买方采用发行自身权益工具（如股票）或债务工具（如债券）作为购买对价的支付方式，但对于在此类情况下，如何区分哪些属于应当于发生时费用化的“购买方为企业合并发生的中介费用和其他相关管理费用”，哪些属于应当计入作为合并对价所发行的权益性证券或债务性证券的初始确认金额的“交易费用”，《企业会计准则解释第 4 号》第一条并未作出进一步的说明。 解答： 为了对企业合并交易进行可行性研究、确定被购买方状态和交易定价之目的发生的中介机构费用，包括审计、法律服务、评估咨询等中介费用，应当于发生时直接费用化。 发行申请获得中国证监会等有关监管部门核准后，在发行阶段发生的与新发行的权益性证券或债务性证券直接相关的费用，包括为履行法定的信息披露义务而发生的相关费用、承销费、上网发行费、募集资金的验资费、新发行股份或债券在证券登记结算机构的初始登记费等，可作为发行证券的直接交易费用，计入所发行的证券的初始计量金额中。 上述处理方法可以表述为：所发生的某项特定费用，如果更多地是与交易条件的谈判和购买协议的达成相关（这类交易费用是无论采用何种对价支付方式都会发生的），则应当于发生时费用化；如果更多地与协议达成后的对价支付相关（如果采用现金作为对价支付方式即不会发生的），则应当计入作为合并对价发行的权益性证券或债务性证券的初始确认金额。

提问人：sbkc2012 时间：2018-07-13 12:15:39
陈老师，请问把发行新股相关的审计费、律师费等冲减了股本溢价，那在所得税申报上，这些“费用”能否税前扣除呢？ 我目前只是查到了《财政部、国家税务总局关于企业手续费及佣金支出税前扣除政策的通知》（财税[2009]29号）第二条只是作出对企业为发行权益性证券支付给有关证券承销机构的手续费及佣金不得在税前扣除的规定，倒是没有明确说这种与发行证券直接相关的审计费、律师费等也不能扣除。
此外如果是红筹模式下，上市主体是开曼公司（没有实际业务，可以说是个空壳控股公司），实际运营实体为境内的子公司A，那么按照“谁受益谁承担”原则，应该把上市费用计入A公司，但是因为上市主体不是A，所以A公司自身不会产生股本溢价（因为开曼公司收到募集资金才会有），那么在A公司报表上，怎么确认审计费、律师费等费用中与equity有关的那部分（如果按照新股和老股比例，也就是25%与equity相关，按道理应该冲减股本溢价，但是A自己又没有股本溢价）？
非常感谢。

回答人：chenyiwei
1 、可能做法不统一，建议了解企业所在地的习惯处理。 2 、审计费等中介机构非直接在开曼公司（境外上市主体）层面确认，不下推到境内经营实体。